臺灣宜蘭地方法院刑事判決　　　　　　　100年度易字第613號
公　訴　人　臺灣宜蘭地方法院檢察署檢察官
被　　　告　尹涵如
上列被告因詐欺案件，經檢察官提起公訴及移送併辦（100年度
偵字第357號、第3639號），本院判決如下：
    主  文
尹涵如無罪。
    理  由
壹、公訴意旨略以：被告尹涵如依其智識經驗，應能預見國內社
    會常見之詐騙集團，經常利用他人之存款帳戶轉帳，以掩飾
    其等犯罪之不法所得，逃避執法人員之查緝，而提供自己之
    金融帳戶存摺、提款卡及密碼予陌生人士使用，更常與財產
    犯罪密切相關，可能被詐騙等犯罪集團所利用，以遂其等詐
    欺犯罪及掩飾其等犯罪所得財物或財產上利益之目的，竟仍
    容任所提供之帳戶可能被犯罪集團用以詐欺取財之結果發生
    ，基於幫助他人實施詐欺取財犯罪之不確定故意，於民國10
    0年1月前某日，將其所申辦之第一商業銀行羅東分行帳號00
    000000000號帳戶（下稱系爭帳戶）交予姓名年籍不詳之詐
    騙集團成員使用，嗣詐騙集團成員於100年1月7日致電予許
    嵩業，訛稱許嵩業於99年12月間在雅虎奇摩拍賣網站上購買
    物品時匯款方式有誤，須依指示至ATM更正，致許嵩業陷於
    錯誤，於100年1月7日19時20分、19時22分許先後匯款共新
    臺幣（下同）1萬5,000元至尹涵如系爭帳戶內。嗣經許嵩業
    發覺受騙報警處理始循線查悉上情，因認被告涉有刑法第30
    條第1項、刑法第339條第1項之幫助詐欺取財罪嫌云云。
貳、按犯罪事實應依證據認定之，無證據不得認定犯罪事實；另
    不能證明被告犯罪者，應諭知無罪之判決，刑事訴訟法第15
    4條第2項、第301條第1項分別定有明文。又刑事訴訟法上認
    定犯罪事實所憑之證據，雖不以直接證據為限，間接證據亦
    包括在內，然而無論直接證據或間接證據，其為訴訟上之證
    明，須於通常一般之人均不致有所懷疑，而得確信其為真實
    之程度者，始得據為有罪之認定，惟採用間接證據時，必其
    所成立之證據，在直接關係上，雖僅足以證明他項事實，而
    採此他項事實，本於推理之作用，足以證明待證事項者，方
    為合法，若係憑空之推想，則尚非間接證據，且如未發現相
    當證據，或證據不足以證明，自不能以推測或擬制之方法，
    以為裁判之基礎，最高法院分別著有76年台上字第4986號、
    32年上字第67號、40年台上字第86號判例可資參照。
、公訴人認被告涉有上開幫助詐欺取財犯行，無非係以被害人
    許嵩業警詢中之指訴、證人即被告父親李傳和、妹妹李景暄
    及李曼玲偵查中之證述、第一商業銀行羅東分行帳號000000
    00000號之帳戶開戶基本資料及交易明細、被害人許嵩業匯
    款收據及被告臺灣中小企業銀行羅東分行、中華郵政股份有
    限公司、兆豐國際商業銀行股份有限公司、台北富邦銀行股
    份有限公司北投分行帳戶開戶基本資料及交易明細等資為論
    據。訊據被告堅詞否認有何幫助詐欺取財之犯行，辯稱：伊
    於97年6月底自先生蘇澳住處回去妹妹李景暄冬山鄉○○路
    住處居住至同年7月中旬，回去時有帶著衣服、系爭帳戶存
    摺、提款卡等全部物品，嗣返回先生蘇澳住處時將系爭帳戶
    存摺、提款卡留在冬山鄉○○路伊住之2樓隔壁房間之衣櫥
    裡；伊係將系爭帳戶提款卡之密碼寫在一張紙上，與系爭帳
    戶存摺、提款卡放在一起，伊沒有提供系爭帳戶予詐騙集團
    使用等語。
肆、經查：
(一)、系爭帳戶係被告於97年2月間向第一商業銀行羅東分行開設
    ，而被害人許嵩業於100年1月7日遭不詳詐騙集團成員詐騙
    匯款共1萬5,000元至系爭帳戶後，該等款項旋遭不詳詐騙集
    團成員以系爭帳戶之提款卡提領一空等情，除據被害人許嵩
    業警詢時指訴綦詳（見警澳偵字第1005000369號卷第5-6頁
    ），並有系爭帳戶開戶基本資料、交易往來明細及被害人匯
    款收據2紙在卷可稽（見100偵字第357號卷第11-15頁、警澳
    偵字第1005000369號卷第7頁），則不詳詐騙集團成員確有
    取得被告系爭帳戶提款卡並知悉密碼，使用系爭帳戶用以作
    為詐騙被害人匯款之帳戶一情，堪以認定。
(二)、惟被告辯稱伊係於97年2月間因薪資轉帳所需申請開設系爭
    帳戶，但該工作伊僅做了1、2個月就離職；伊於97年6月底
    返回妹妹李景暄冬山鄉○○路住處居住時有將系爭帳戶之存
    摺、提款卡一併帶回，因系爭帳戶內沒錢，且甚少使用，故
    於翌月中旬（即同年7月中旬）伊返回先生蘇澳住處時，仍
    將系爭帳戶存摺及提款卡留在義成路住處2樓隔壁房間內等
    語。查被告於97年2月間申請開設系爭帳戶後，迄97年7月中
    旬被告返回先生蘇澳住處前，系爭帳戶僅於97年3月10日、
    97年4月10日各有一筆3,976元、1萬8,681元之入帳金額，且
    迄100年1月7日許該帳戶遭詐騙集團用以作為詐騙被害人匯
    款之帳戶前，系爭帳戶僅有個位數字之餘額款項，有系爭帳
    戶交易往來明細在卷可稽（見100偵字第357號卷第13-15 頁
    ），核與被告前揭所辯系爭帳戶開設目的係用以薪資轉帳，
    惟該工作僅做1、2個月就沒做，且系爭帳戶內沒錢，故伊離
    開時將之遺留在冬山鄉○○路住處等語大致相符。又據證人
    即被告先生高國智到庭證稱：被告於97年6月底回去冬山鄉
    ○○路住處時將伊所有物品均整理乾淨帶走，沒有其他物品
    遺留在其蘇澳住處，嗣被告因懷孕又於同年7月中旬返回其
    蘇澳住處，之後亦未再返回冬山鄉○○路等語（見本院卷第
    49-50頁），足徵被告辯稱有將系爭帳戶存摺、提款卡及密
    碼攜回冬山鄉○○路住處等語，堪以憑信。則系爭帳戶內既
    僅存個位數字之餘額款項，則被告警詢時辯稱因系爭帳戶甚
    少使用，故自97年間留在冬山鄉○○路住處後，之後妹妹搬
    家亦未曾回去尋找云云，亦與常理無違，是不得以被告遺失
    系爭帳戶存摺後迄今均未向金融機構通報即遽推認被告係故
    意提供詐騙集團使用。
(三)、此外，證人即被告父親李傳和、妹妹李景暄及李曼玲偵查時
    雖均證稱：被告雖曾臨時返回冬山鄉○○路住處居住2、3天
    ，但已係距今5、6年前之事（證人偵訊時間為100年4月間，
    則證人證述距今5、6年前應係指94、95年間），渠等搬至義
    成路居住約7、8年，這中間被告僅有回來1次；被告在義成
    路住處有自己之房間，渠等有去看過，並未遺留什麼物品等
    語（見100偵字第357號卷第71-72頁），惟證人李傳和於本
    院審理時證稱；被告97年6月底有帶東西回來冬山鄉○○路
    住處，但其沒有看裡面的內容，被告離開時其並未查看被告
    居住2樓之隔壁房間有無遺留物品，但被告居住之房間其有
    去打掃，沒有看到遺留之物品等語（見本院卷第52-53頁）
    ，證人李曼玲亦證稱：被告97年回到冬山鄉○○路住處時係
    1個人住在2樓房間，其過年時有去被告居住之2樓房間內打
    掃，那個時候其有檢查，但僅係稍微翻一下，發現都是一些
    衣物、垃圾等沒有用的東西，就都丟了等語（見本院卷第54
    -55頁），足認證人於偵查時證述被告僅於94或95年間返回
    義成路住處居住2、3天云云，應係記憶不清之誤認，應以渠
    等於本院審理時之證述情節較為可信。又證人李傳和、李曼
    玲偵查中均係證稱被告離開義成路住處時未遺留任何物品於
    其居住之房間云云，然於本院審理時卻均就渠等確有清除被
    告居住之2樓房間一事證述明確（見本院卷第52、55頁），
    而證人李曼玲既係親自打掃被告居住之2樓房間之人，自應
    以證人李曼玲於本院審理時之證述較為可信，則被告辯稱於
    97年7月中旬離開義成路住處時確有遺留個人物品在其2樓居
    住之房間內等語，應值採信。又證人李曼玲既結證證稱其未
    仔細翻找、僅稍微翻動被告之衣物，覺得無用即逕行丟棄等
    語，復參以被告偵查時供稱伊物品均係包在衣服裡等語（見
    100偵字第357號卷第88頁）一情觀之，顯難排除系爭帳戶提
    款卡及密碼隨同被告衣物、垃圾等遭證人李曼玲打掃時一併
    丟棄之可能。是檢察官依上述2位證人偵查中不完全之證述
    認被告無遺留任何物品在義成路住處云云，應係誤認。此外
    ，並無相關積極證據足佐被告係故意提供系爭帳戶予詐騙集
    團作為詐騙匯款之用一情，即難以系爭帳戶嗣後遭詐騙集團
    作為詐騙匯款使用，逕認係被告提供予以助力之事實。
(四)、至證人高國智雖證述：被告97年7月中旬返回其蘇澳住處時
    ，僅有帶一個小包包和幾件衣服，其不知道被告有無將系爭
    帳戶存摺一併帶回等語（見本院卷第50-51頁），則證人高
    國智之證述雖無從證明被告確將系爭帳戶存摺、提款卡等遺
    留在冬山鄉○○路住處一情，惟按刑事程序上之被告本於無
    罪推定之基本原則，享有不自證己罪之權利，應由職司犯罪
    偵查權限之檢察官提出積極證據以說服法院形成被告有罪之
    心證，倘所舉證據不足以證明被告有此犯行，即應為無罪之
    諭知，被告無庸積極證明有何對己有利之證據。從而，綜合
    以上事證，既無從積極證明被告係故意提供系爭帳戶存摺、
    提款卡及密碼供詐騙集團用以作為詐騙匯款使用，自不得以
    證人高國智於本院之證述內容未能證明系爭帳戶存摺等物確
    遭被告遺留在冬山鄉○○路住處一節，逕以推論被告有幫助
    詐欺取財之犯行，則檢察官僅以被害人係遭詐騙匯款至被告
    系爭帳戶即為上開推論，顯屬無據。
伍、綜上所述，依檢察官所提出之證據方法，無從使本院形成認
    定被告確有提供系爭帳戶予詐騙集團作為詐欺取財工具之心
    證。此外，復查無其他積極證據足認被告有公訴意旨所指犯
    行，不能證明被告犯罪，參照前揭說明，自應為被告無罪之
    諭知。
陸、臺灣宜蘭地方法院檢察署檢察官移送併辦（100年度偵字第
    3639號）部分。經查，本件被告前揭被訴幫助詐欺取財犯行
    既經本院判決無罪，已如前述，併辦部分即與之無裁判上一
    罪關係，應退回檢察官另行依法處理，附為敘明。
據上論斷，應依刑事訴訟法第301條第1項，判決如主文。
本案經檢察官張學翰到庭執行職務
中    華    民    國   100    年    12    月    21    日
                  刑事第三庭審判長法  官  陳玉雲
                                  法  官  張育彰
                                  法  官  卓怡君
以上正本證明與原本無異。
如不服本判決應於收受本判決後10日內向本院提出上訴書狀，並
應敘述具體理由。若未敘述理由者，應於上訴期間屆滿後20日內
向本院補提理由書狀(均須按他造當事人之人數附繕本)。
                                  書記官  林怡君
中    華    民    國   100    年    12    月    22    日